臺灣臺中地方法院民事判決
110年度簡上字第367號
上  訴  人  蔡連    
被 上訴 人  蔡榮明  

上列當事人間請求損害賠償事件，上訴人對於中華民國110年8月
6日本院臺中簡易庭110年度中簡字第536號第一審簡易判決提起
上訴，並為訴之擴張，本院於110年12月3日言詞辯論終結，判決
如下：
    主      文
上訴駁回。
被上訴人應再給付上訴人新臺幣貳佰玖拾肆元。
上訴人其餘擴張之訴駁回。
第二審（含擴張之訴部分）訴訟費用由上訴人負擔。
    事實及理由
甲、程序部分：
　　按訴狀送達後，原告不得將原訴變更或追加他訴。但有下列
    各款情形之一者，不在此限：‧‧‧三、擴張或減縮應受判
    決事項之聲明者。‧‧‧民事訴訟法第255條第1項第3款定
    有明文。又依同法第436條之1第3項、第463條規定，上開擴
    張、減縮聲明，於簡易訴訟第二審程序準用之。查本件上訴
    人於第一審請求被上訴人應賠償損害金額為新臺幣（下同）
    60萬7000元，其不服原判決，上訴後就醫藥費用部分擴張聲
    明請求賠償1970元部分，核與上開規定相符，應予准許。
乙、實體方面　　
壹、上訴人主張：
    被上訴人於民國108 年1月27日16時6分許，駕駛車牌號碼00
    0-0000號自用小客車，沿臺中市梧棲區自強三街由西往東方
    向行駛，行經上開路段與自強三街12巷之交岔路口時，本應
    注意駕駛汽車行經無號誌之交岔路口，應減速慢行，作隨時
    停車之準備，並應注意車前狀況，隨時採取必要之安全措施
    ，而依當時天候晴、日間自然光線、柏油路面乾燥、無缺陷
    、無障礙物、視距良好，並無不能注意之情事，竟疏未注意
    ，即貿然進入路口；適上訴人駕駛車牌號碼00-0000號自用
    小客車（下稱系爭車輛），沿自強三街12巷由北往南方向行
    駛至上開交岔路口時，亦疏未注意左方車應暫停讓右方車先
    行，而逕行進入路口，致兩車均煞避不及發生碰撞，再撞及
    訴外人陳來成停放於路旁之車牌號碼00-0000號自用小客車
    ，上訴人因而受有頭部鈍挫傷及擦傷、胸部及頸部挫傷等傷
    害。而被上訴人上開過失傷害之行為，業經本院以109 年度
    交簡字第280 號刑事判決判處拘役10日，得易科罰金確定。
    為此，爰依侵權行為之法律關係，提起本件訴訟，請求被上
    訴人賠償醫藥費新臺幣（下同）790 元、系爭車輛報廢之損
    失10萬及精神慰撫金50萬元，合計為60萬0,790元，及自起
    訴狀繕本送達翌日即109年10月25日起算法定遲延利息之判
    決。然上訴人就本件車禍並無過失，且所支出之醫療費用79
    0元與本件車禍有相當因果關係，系爭車輛價值為10萬元，
    並因受傷受有極大精神上痛苦，原審卻僅認定上訴人受有系
    爭車輛損害1萬7,000元及精神慰撫金5萬元損害，並認定上
    訴人就本件車禍應負8成之責任，僅判賠上訴人1萬3,400元
    尚屬不當，被上訴人自應再給付上訴人58萬7,390元（計算
    式：600,790-13,400=587,390）。為此，上訴人爰依侵權行
    為之法律關係，請求被上訴人再給付上訴人58萬7,390元等
    語。（本件上訴人原聲明請求被上訴人應給付上訴人60萬0,
    790 元，原審准許上訴人1萬3,400 元之請求，駁回其餘58
    萬7,390 元請求，被上訴人就其敗訴之1萬3,400元部分，未
    具聲明不服而告確定，不在本院審理範圍。）並於本院擴張
    聲明，求為命上訴人再給付醫藥費1,970元。
貳、被上訴人則以：
    本件事故發生之主係因上訴人酒後駕車，注意力不能集中，
    不能安全駕駛動力車輛，且有左方車未暫停讓右方車先行之
    過失，上訴人所犯公共危險罪，業經本院以108年度沙交簡
    字第404 號刑事判決判處有期徒刑4月，併科罰金8,000 元
    ，並有期徒刑得易科罰金，罰金得易服勞役確定，是本件事
    故應由上訴人負大部分之肇事責任，被上訴人得於上訴人所
    請求之賠償金額中主張過失相抵。又上訴人應就所請求之醫
    藥費、系爭車輛毀損之損害賠償數額舉證證明，並請審酌上
    訴人請求之精神慰撫金有無過高等語，資為抗辯。
參、原審斟酌兩造之攻擊防禦方法後，認為上訴人依侵權行為之
    法律關係，請求被上訴人給付上訴人1萬3,400元，為有理由
    ，逾此範圍之請求，為無理由，應予駁回。上訴人就其敗訴
    部分提起上訴，並為訴之擴張，聲明：㈠原判決關於駁回上
    訴人後開第二項之訴之裁判廢棄。㈡被上訴人應再給付上訴
    人587,390元，及自109年10月25日起至清償日止，按週年利
    率5%計算之利息。㈢（二審擴張聲明）被上訴人應給付上訴
    人新臺幣1,970元。㈣第一、二審訴訟費用，由被上訴人負擔
    。被上訴人則答辯聲明：上訴即擴張之訴均駁回。
肆、本院之判斷：
一、上訴人主張被上訴人於108 年1 月27日16時6 分許，駕駛車
    牌號碼000 -0000 號自用小客車，沿臺中市梧棲區自強三街
    由西往東方向行駛，行經上開路段與自強三街12巷之交岔路
    口時，本應注意駕駛汽車行經無號誌之交岔路口，應減速慢
    行，作隨時停車之準備，並應注意車前狀況，隨時採取必要
    之安全措施，而依當時天候晴、日間自然光線、柏油路面乾
    燥、無缺陷、無障礙物、視距良好，並無不能注意之情事，
    竟疏未注意，即貿然進入路口；適上訴人駕駛系爭車輛，沿
    自強三街12巷由北往南方向行駛至上開交岔路口時，兩車均
    煞避不及發生碰撞，致上訴人因而受有頭部鈍挫傷及擦傷、
    胸部及頸部挫傷等情，為被告所不爭執（見不爭執事項一）
    ，並經本院職權調取本院109 年度交簡字第280 號刑事卷宗
    核閱無訛，堪信上訴人所陳上情為真正，本院即採為判決之
    基礎。
二、按因故意或過失，不法侵害他人之權利者，負損害賠償責任
    ；不法侵害他人之身體或健康者，對於被害人因此喪失或減
    少勞動能力或增加生活上之需要時，應負損害賠償責任；不
    法侵害他人之身體、健康、名譽、自由、信用、隱私、貞操
    ，或不法侵害其他人格法益而情節重大者，被害人雖非財產
    上之損害，亦得請求賠償相當之金額，民法第184條第1項前
    段、民法第193 條第1 項、民法第195 條第1 項分別規定甚
    明。次按行經無號誌之交岔路口，應減速慢行，作隨時停車
    之準備；汽車行駛時，駕駛人應注意車前狀況，並隨時採取
    必要之安全措施，道路交通安全規則第93條第1 項第2 款、
    第94條第3 項分別定有明文。本件被上訴人駕駛自用小客車
    行經無號誌之交岔路口，既未減速慢行作隨時停車之準備，
    亦未注意車前狀況，隨時採取必要之安全措施，此為被上訴
    人所不爭執，被上訴人對本件車禍之發生自應負過失責任；
    且其過失行為與上訴人所受傷害及系爭車輛毀損間具有相當
    因果關係，則上訴人依侵權行為之規定請求被上訴人負損害
    賠償責任，洵屬有據。茲就上訴人請求被上訴人賠償之項目
    及金額有無理由，逐一論述如下：
　㈠醫藥費部分：
    ⒈上訴人主張其因本件車禍受傷就醫，於108 年1 月31日及
　　　3 月20日分別支出170 元、於同年2 月11日、2 月20日及
      4 月30日分別支出150 元，共計支出醫藥費790 元云云，
      固提出醫療費用收據為證（見原審卷第65、67、61、59、
      57頁）。惟觀諸上訴人所提之給藥說明單，上訴人於前開
      日期看診拿取之藥品，係針對氣喘及支氣管痙攣、十二指
      腸潰瘍、胃潰瘍、消化性食道炎、風濕性關節炎、急性痛
      風性關節炎、過敏鼻炎、狹心症、末梢血管循環障礙、保
      護胃壁、軟便、梅尼爾氏症候群所引起之暈眩、聽力障礙
      、前庭性暈眩、急慢性胃炎所引起的胃痛、噁心、慢性副
      鼻腔炎、呼吸器疾患伴生之喀痰困難、支氣管擴張症、感
      冒及肺炎等症狀（見原審卷第55、71、63、77、75頁），
      並非治療外傷之用，尚難認與上訴人因本件車禍所受之頭
      部鈍挫傷及擦傷、胸部及頸部挫傷有關，上訴人復未提出
      其他因頭部鈍挫傷及擦傷、胸部及頸部挫傷而實際支出醫
      藥費用之收據，是上訴人請求被上訴人賠償醫藥費790 元
      部分，難認有據，不應准許。
    ⒉上訴人於本院審理中擴張聲明主張其因本件車禍受傷就醫
      ，於108年1月27、29日分別支出醫藥費960元、390元，及
      於108年6月6日支出診斷證明書費620元，合計1,970元（
      計算式：960+390+620=1970），均係本件車禍事故所受損
      害，為被上訴人所不爭執（見不爭執事項二），並有醫療
      費用收據在卷可證（見原審卷第51、53、81頁），是上訴
      人於本院審理中請求被上訴人賠償1,970 元之醫藥即診斷
      證明書費用，洵屬有據，自應准許。
　㈡系爭車輛報廢之損失部分：
    上訴人主張其所有之系爭車輛因本件車禍全損而報廢，而上
    訴人當時剛將系爭車輛之4 個輪胎換新，每個輪胎2萬元，
    油箱也是滿的，故系爭車輛尚有10萬元價值云云，並提出系
    爭車輛之行車執照、汽（機）車各項異動作業登記單、108
    年全期汽車燃料使用費繳納通知書及使用執照繳款書（見原
    審卷第49、79、83、85頁）為證。惟上開行車執照、登記單
    與繳款通知書均不足以證明系爭車輛於本件車禍發生前尚有
    10萬元之價值，上訴人復未提出其他證據以實其說，尚難採
    信。又兩造於原審言詞辯論期日均同意以系爭車輛出產年份
    之二手車價格認定殘餘價值（見原審卷第42頁至43頁），是
    以，衡諸系爭車輛廠牌為福特六和，型式為FESTIVA-BU，83
    年9 月出廠，汽缸容量為1323c.c.，並參考與系爭車輛同廠
    牌、型式、出廠年份及排氣量之二手車價格，認系爭車輛之
    殘餘價值應以2萬元為適當，扣除上訴人因車輛報廢所獲取
    之利益3,000 元（見原審卷第42頁），上訴人所受損害為1
    萬7,000 元。是上訴人請求被上訴人賠償系爭車輛之損害，
    超逾1萬7,000元部分，並無理由，不應准許。
  ㈢精神慰撫金部分：
    按慰撫金之賠償須以人格權遭遇侵害，使精神上受有痛苦為
　　必要，其核給之標準固與財產上損害之計算不同，然非不可
    斟酌雙方身分資力與加害程度，及其他各種情形核定相當之
    數額（最高法院51年台上字第223號判例意旨參照）。經查
    ，上訴人因本件事故受有頭部鈍挫傷及擦傷、胸部及頸部挫
    傷之傷害，其身體及精神上自受有痛苦，是上訴人請求被上
    訴人賠償非財產上所受之損害，自屬有據。而上訴人為國小
    肄業，之前從事板模、夜市擺攤等工作，目前沒有工作收入
    ，名下無不動產，現與太太同住，由5個小孩扶養，每月共
    給付原告5,000元扶養費；被上訴人則為國小畢業，目前從
    事鐵工，每月收入約30,000元，名下有不動產3 筆，尚須扶
    養2 名未成年子女等情，業據兩造陳明在卷（見原審卷第43
    頁、中司調字卷第50頁），並有稅務電子閘門財產所得調件
    明細表置於原審證物袋可按。是以，本院審酌兩造之身分、
    地位、經濟能力、被上訴人之加害行為及被上訴人之傷勢等
    一切情狀，認原審判決被上訴人請求被上訴人賠償精神慰撫
    金5萬元，應屬適當。上訴人主張原審認定之為撫金過低，
    並無理由。
　㈣基上，上訴人得向被上訴人請求賠償之項目及金額為系爭車
    輛損失1萬7,000元及精神慰金5萬元（此二部分合計為6萬7,
    000元，計算式：17,000＋50,000＝67,000）、醫藥及診斷證
    明書費用為1,970元（此部分係在本院擴張聲明請求，與上
    述費用分開計算）。
三、再按損害之發生或擴大，被害人與有過失者，法院得減輕賠
    償金額，或免除之，民法第217 條第1 項定有明文。次按汽
    車行駛至無號誌之交岔路口，支線道車應暫停讓幹線道車先
    行。未設標誌、標線或號誌劃分幹、支線道者，少線道車應
    暫停讓多線道車先行；車道數相同時，轉彎車應暫停讓直行
    車先行；同為直行車或轉彎車者，左方車應暫停讓右方車先
    行，道路交通事件安全規則第102 條第1 項第2 款亦有明定
    。查被上訴人對本件車禍之發生固有過失，然上訴人於車禍
    發生時乃酒後駕車，已達不能安全駕駛動力車輛之程度，有
    記載上訴人血液中所含酒精濃度為111.7mg/dl之童綜合醫院
    生化免疫檢查在卷可憑（見臺中地檢108年度偵字第17149號
    第83頁），而上訴人上開酒後駕車肇事行為，亦經本院108 
    年度沙交簡字第404 號刑事判決科處罪刑在案，有該判決書
    附卷可稽（見原審卷第29至33頁）；且本件車禍發生路口為
    無號誌之交岔路口，兩造均為直行車，上訴人為左方車卻未
    暫停讓右方車之被上訴人先行，上訴人對本件車禍之發生亦
    有過失。是本院審酌兩造對本件車禍發生之原因力及違反義
    務之程度，認為上訴人對本件車禍應負80%之過失責任、被
    上訴人則應負20%之過失責任，則依上訴人之過失比例減輕
    被上訴人之賠償金額後，上訴人就系爭車輛損失及慰撫金部
    分得請求被上訴人賠償之金額應為1萬3,400 元【計算式：6
    7,000×0.2 ＝13,400】，在本院擴張聲明部分得請求被上訴
    人賠償之金額應為294元【計算式：1,970×0.2 ＝294】。
四、末按給付有確定期限者，債務人自期限屆滿時起，負遲延責
    任。給付無確定期限者，債務人於債權人得請求給付時，經
    其催告而未為給付，自受催告時起，負遲延責任。其經債權
    人起訴而送達訴狀，或依督促程序送達支付命令，或為其他
    相類之行為者，與催告有同一之效力，民法第229條第1項、
    第2項定有明文。又遲延之債務，以支付金錢為標的者，債
    權人得請求依法定利率計算之遲延利息。但約定利率較高者
    ，仍從其約定利率；應付利息之債務，其利率未經約定，亦
    無法律可據者，週年利率為5%，民法第233條第1項、第203
    條亦有明定。本件上訴人對被上訴人之侵權行為債權為給付
    無確定期限之債權，既經上訴人提起本件訴訟，而起訴狀繕
    本業於109年10月24日送達被上訴人，有送達證書在卷可參
    （見中司調字卷第27頁），是上訴人請求被上訴人給付1萬3
    ,400元部分自起訴狀繕本送達翌日即109年10月25日起至清
    償日止，按週年利率5%計算之法定遲延利息，核屬有據。
五、綜上所述，上訴人依侵權行為之法律關係，請求被上訴人給
    付1萬3,400元，及自109年10月25日起至清償日止，按週年
    利率5%計算之利息，為有理由，應予准許。原審就此部分為
    上訴人勝訴之判決，核無違誤。上訴意旨指摘原判決此部分
    不當，求予廢棄改判，為無理由，應駁回其上訴。又上訴人
    本於同一原因事實及理由，擴張聲明請求上訴人再給付294
    元，亦有理由，應併予准許；逾此部分擴張聲明為無理由，
    應予駁回。
六、本件事證已臻明確，兩造其餘主張陳述及所提之證據，經審
    酌後認於判決結果無影響，爰不另一一論駁，附此敘明。
七、據上論結，本件上訴為無理由，上訴人擴張之訴為一部有理
    由，一部無理由，依民事訴訟法第436 條之1 第3 項、第44
    9條第1項、第79條，判決如主文。　
中　　華　　民　　國　　111 　年　　1 　　月　　7 　　日
                  民事第三庭  審判長法  官  陳宗賢
                                    法  官  劉正中
                                    法  官  廖純卿
正本係照原本作成。                                      
不得上訴。　　
中　　華　　民　　國　　111 　年　　1 　　月　　7 　　日
                                    書記官  楊雯君